臺灣臺北地方法院民事判決　　　　　　　95年度訴字第5289號
原　　　告　華南商業銀行股份有限公司
法定代理人　乙○○
訴訟代理人　甲○○
　　　　　　丙○○
被　　　告　丁○○
訴訟代理人　朱昌碩律師
上列當事人間請求清償借款事件，由臺灣士林地方法院移送前來
，經本院於民國96年3月5日言詞辯論終結，判決如下：
    主  文
被告應給付原告新台幣貳佰玖拾貳萬玖仟零柒拾元，及如附表
所示之利息、違約金。
訴訟費用新台幣參萬零伍佰參拾柒元由被告負擔。
    事實及理由
一、原告主張：被告於民國73年2月28日簽立保證書（下稱系爭
    保證書）予原告，連帶保證訴外人固立實業股份有限公司（
    下稱固立公司）對原告（包括總行及各分支機構）現在（包
    括過去所負現在尚未清償）及將來所負之借款、票款、透支
    、墊款、保證、損害賠償等及其他一切債務以本金新台幣（
    下同）500萬元為限額及其利息、遲延利息、違約金、損害
    賠償及其他從屬於主債務之負擔，願與固立公司負連帶清償
    之責任。嗣固立公司自75年4月19日起陸續向原告借款6筆共
    計292萬9,073元，約定之借款期間、利息、違約金如附表所
    示。詎固立公司於借款到期未依約清償，尚欠本金292萬9,0
    73元及如附表所示之利息、違約金。被告為固立公司之連帶
    保證人，應負連帶清償之責，爰依消費借貸及連帶保證之法
    律關係請求被告如數給付等語。並聲明：被告應給付原告29
    2萬9,073元及如附表所示之利息、違約金。
二、被告則以：伊並非固立公司之股東，未簽立系爭保證書予原
    告，系爭保證書上連帶保證人「丁○○」之簽名及印文，非
    伊所簽名、蓋章，可能是遭伊胞兄即訴外人楊正青（固立公
    司董事長）所冒用，且原告所提固立公司向原告借款6筆之6
    紙借據上未列伊為連帶保證人，伊既非連帶保證人，自不負
    連帶清償之責。又原告就系爭借款，前曾聲請法院對伊核發
    78年度促字第3095號支付命令，並聲請法院對伊財產強制執
    行，惟因該支付命令未對伊合法送達且逾3個月而失效，原
    告持該失效支付命令聲請強制執行未果所換發之債權憑證，
    亦屬無效，此業經臺灣台南地方法院以93年度執字第44844
    號裁定駁回原告聲請強制執行在案，則系爭借款迄今已超過
    15年，原告請求權亦已罹於時效等語，資為抗辯。並聲明：
    原告之訴駁回。
三、兩造不爭執之事實：
    查固立公司分別於75年4月19日、5月27日向原告借款6筆計
    292萬9,073元，迄今尚欠本金292萬9,073元及如附表所示之
    利息、違約金未清償等事實，為兩造所不爭執，並有原告所
    提出借據、臺灣臺中地方法院支付命令及確定證明書、債權
    憑證在卷可稽，堪信為真實。
四、兩造之爭點及論述：
    原告主張被告就固立公司尚欠原告本金292萬9,073元及如附
    表所示之利息、違約金，應負連帶清償責任等語，為被告所
    否認，並以前揭情詞置辯。茲應審究者為系爭保證書上之被
    告簽章是否為真正？如為真正，被告就系爭借款應否負連帶
    保證之責任？原告對被告之請求權是否罹於時效？經查：
（一）本件原告主張被告於73年2月28日與原告簽立系爭保證書
      之事實，業據其提出系爭保證書為證，被告雖辯稱系爭保
      證書上連帶保證人「丁○○」之簽名及印文，非伊所簽名
      、蓋章云云。惟查，原告主張之事實，業據當初負責被告
      對保之原告離職員工戊○○到庭證稱屬實（見本院95年7
      月24日言詞辯論筆錄）。又原告對系爭保證書其他連帶保
      證人楊正青、陳淑娥、陳高文、楊張梅為請求就系爭借款
      負連帶保證責任案件，業經判決確定且聲請強制執行在案
      等情，為兩造所不爭執，並有原告所提出支付命令及確定
      證明書、債權憑證在卷可稽。參以系爭保證書簽立時，固
      立公司負責人楊正青為被告之胞兄，其他連帶保證人陳淑
      娥、陳高文、楊張梅均為被告、楊正青之親戚等情，為兩
      造所不爭執。又楊正青、陳淑娥、陳高文、楊張梅及被告
      ，當時均為固立公司之董、監事，亦有原告所提出固立公
      司變更登記事項卡在卷可稽。復經本院將系爭保證書正本
      ，及被告於上海商業儲蓄銀行南京東路分行之開立存款帳
      戶、花旗銀行台北分行開戶資料及護照等件，送請法務部
      調查局為筆跡鑑定，該局鑑定報告認系爭保證書對保簽章
      欄「丁○○」字跡，與上開被告平日簽名字跡有部分筆劃
      特徵相似，有該局鑑定通知書在卷可參。綜上諸情，原告
      主張系爭保證書對保簽章欄「丁○○」之簽名為被告所簽
      ，合乎經驗法則，應可採信。
（二）次按兩造所簽立之系爭保證書約定：「連帶保證人楊正青
      等（以下簡稱保證人）今向華南商業銀行（以下簡稱貴行
      ）連帶保證固立實業股份有限公司（以下簡稱主債務人）
      對貴行（包括總行及各分支機構）現在（包括過去所負現
      在尚未清償）及將來所負之借款、票據、透支、墊款、保
      證、損害賠償等及其他一切債務以本金伍佰萬元整為限額
      及其利息、遲延利息、違約金、損害賠償及其他從屬於主
      債務之負擔，保證人願與主債務人負連帶清償之責任」等
      語，有其提出系爭保證書為證，核其性質係屬最高限額保
      證，其被保證之主債務在當事人約定範圍內並無須為現實
      具體決定為必要，祇須預定最高限額即可，將來發生之債
      務亦可作為保證之主債務，此與保證債務之從屬原則並無
      違背。是以被告依系爭保證契約之約定，祇要在500萬元
      之最高限額內對主債務人固立公司現在及將來之債務負保
      證責任，並無於每筆借款之借據上簽章之必要。因此固立
      公司分別於75年4月19日、5月27日向原告借款6筆，總金
      額並未逾500萬元之最高限額，被告雖未於每筆借款之借
      據上簽章，惟仍應負連帶保證責任。次查最高限額保證契
      約如定有期間，在該期間內所生約定範圍內之債務，不逾
      最高限額者，均為保證契約效力所及；如未定期間，保證
      契約在未經保證人依民法第754條規定終止或有其他消滅
      原因以前，所生約定範圍內之債務，亦同。故在該保證契
      約有效期間內，已發生約定範圍內之債務，縱因清償或其
      他事由而減少或消滅，該保證契約依然有效，嗣後所生約
      定範圍內之債務，於不逾最高限額者，債權人仍得請求保
      證人履行保證責任，最高法院77年台上字第943號著有判
      例。系爭保證契約為未定有期間之最高限額保證契約，被
      告應就最高限額內，連續發生之債務負連帶保證責任，此
      乃當然之理。而固立公司分別於75年4月19日、5月27日向
      原告借款6筆計292萬9,073元，迄今尚欠本金292萬9,073
      元及如附表所示之利息、違約金未清償等情，亦為被告所
      不爭執。從而原告依消費借貸及連帶保證之法律關係請求
      被告給付292萬9,073元及如附表所示之利息、違約金，即
      屬正當，應予准許。
（三）被告另辯稱原告對其請求權已罹於時效云云。惟按主債務
      人之消滅時效未完成者，苟其契約別無訂定，則保證人不
      得以債權人對於自己之消滅時效已完成資為對抗。又「時
      效中斷者，自中斷之事由終止時，重新起算。因起訴而中
      斷之時效，自受確定判決，或因其他方法訴訟終結時，重
      行起算。經確定判決或其他與確定判決有同一效力之執行
      名義所確定之請求權，其原有消滅時效期間不滿五年者，
      因中斷而重行起算之時效期間為五年」、「向主債務人請
      求履行，及為其他中斷時效之行為，對於保證人亦生效力
      」，民法第137條、第747條分別定有明文。本件系爭借款
      債權，原告對包括主債務人固立公司在內等人聲請法院核
      發支付命命，經台灣臺中地方法院於77年2月22日核發77
      年度促字第1550號支付命令而告確定，原告並先後於77年
      、82年、87年及92年聲請強制執行及換發債權憑證而中斷
      時效等情，業據原告所提出支付命令及確定證明書、債權
      憑證為證，並為被告所不爭執，依上開民法第747條規定
      對於被告亦生效力。是原告於95年4月6日起訴請求系爭借
      款本息及違約金，並未罹於時效。
五、綜上所述，原告依消費借貸及連帶保證之法律關係，請求被
    告給付292萬9,073元及如附表所示之利息、違約金，為有理
    由，應予准許。
六、本件為判決基礎之事證已明，兩造所為之其他主張、陳述並
    所提之證據，經審酌後，認均與本件之結論之無礙，不再一
    一論述，併予敘明。
七、訴訟費用負擔之依據：民事訴訟法第78條。
中　　華　　民　　國　　96　　年　　3　　月　　19 　　日
                     民事第六庭    法　官　曾部倫
以上正本係照原本作成
如對本判決上訴，須於判決送達後20日內向本院提出上訴狀
中　　華　　民　　國　　96　　年　　3 　　月　　20　　日
                                    書記官  謝梅琴
